臺灣桃園地方法院刑事裁定　　　　　　 100年度聲判字第48號
聲　請　人　劉秝酲
代　理　人　林契名律師
被　　　告　許鵬程
上列聲請人即告訴人因告訴被告恐嚇等案件，不服臺灣高等法院
檢察署檢察長於民國100 年7 月13日駁回再議之處分（100 年度
上聲議字第4909號），聲請交付審判，本院裁定如下：
    主  文
聲請駁回。
    理  由
一、本件告訴及聲請交付審判意旨略以：被告許鵬程係圓城科技
    股份有限公司（址設桃園縣桃園市○○○街2 巷37號，下稱
    圓城公司）之股東，於民國98年間經聲請人劉秝酲仲介，與
    大陸鄭州地區竹林松大科技股份有限公司（下稱竹林松大公
    司）進行合作，然因圓城公司生產之LED 零件產品有瑕疵，
    使竹林松大公司無法如期出貨，致其營利受損，遂將圓城公
    司所出口之具有瑕疵之LED 零件扣留，造成圓城公司營利受
    損，詎被告竟基於恐嚇取財及偽造文書之犯意，先於不詳時
    間、在不詳地點偽造聲請人向被告購買價值共新臺幣（下同
    ）476 萬元電視之買賣契約書，復於99年2 月11日晚間10時
    許，夥同2 名某真實姓名年籍不詳之成年男子，以開會為由
    ，至聲請人位於桃園縣八德市○○路114 巷17號住處內，以
    言詞恫稱：「你今天不簽就出不了這個門，簽完了，你就自
    由了」等語，致聲請人心生畏懼而簽立面額各為80萬元（票
    號：0000000 號）、21萬元（票號：0000000 號）及375 萬
    元（票號：0000000 號）共3 張本票（下稱系爭本票）。因
    認被告涉犯刑法第210 條偽造文書及第346 條恐嚇取財等罪
    嫌。原不起訴處分及駁回再議處分未查明前揭買賣契約書可
    能係偽造、變造之合成文件，且證人李友鈞、張琮銘之證詞
    可能與事實不符等情，自有不當，爰依法聲請交付審判云云
    。
二、按刑事訴訟法第258 條之1 規定聲請人得向法院聲請交付審
    判，係新增對於「檢察官不起訴或緩起訴裁量權」加以制衡
    之一種外部監督機制，法院就聲請交付審判案件之審查，應
    以告訴人所指摘不利被告之事證未經檢察機關詳為調查斟酌
    ，或不起訴處分書所載理由違背經驗法則、論理法則及證據
    法則為限，且法院裁定交付審判，即如同檢察官提起公訴，
    是法院裁定交付審判之前提，尚須偵查卷宗內所存顯然漏未
    調查之必要證據已符合同法第251 條第1 項所規定「足認被
    告有犯罪嫌疑」之要件，亦即該案件必須已經跨越起訴門檻
    ，否則縱使法院對於檢察官所認定之基礎事實有不同判斷，
    惟如該案件仍須另行蒐證、偵查始能判斷應否交付審判者，
    法院仍應依同法第258 條之3 第2 項前段之規定，以聲請無
    理由裁定駁回之，合先敘明。
三、按犯罪事實應依證據認定之，無證據不得認定犯罪事實，刑
    事訴訟法第154條第2項定有明文。茲查：
 （一）被告許鵬程於偵查中否認有何偽造文書及恐嚇取財犯嫌
       ，辯稱：「劉秝酲於1 、2 年前跟我共買了4 、500 台
       電視，嗣於98年10月4 日在我居所桃園縣八德市○○街
       21 號 簽立買賣契約書及本票，本票是給付購買電視之
       價金，當時只有我與劉秝酲在場，我於98年10、11月間
       某日，將3 張本票轉讓予張琮銘，作為支付買賣中古機
       械之尾款，後來因無法給付貨款，張琮銘遂持本票向法
       院聲請假扣押」等語。
 （二）聲請人劉秝酲於偵查中指稱：「從未向許鵬程購買電視
       ，卷附被告所提出之買賣契約書非伊所親簽」云云，惟
       經臺灣桃園地方法院檢察署檢察官將買賣契約書送請內
       政部警政署刑事警察局鑑定系爭指紋經特徵點比對法鑑
       定結果，買賣契約書捺印之指紋與劉秝酲之左拇指指紋
       相符乙節，有內政部警政署刑事警察局100 年3 月17日
       刑紋字第1000031630號鑑定書在卷可稽（偵卷第79頁）
       ，顯見上開買賣契約書應係聲請人本人親自捺印。至於
       聲請人質疑上述鑑定有誤甚且指摘係「合成文件」云云
       ，然並未提出具體科學上之事證足以否定該鑑定之證據
       能力及證明力，更難認指印油墨與文字墨水是否不同，
       即遽以認屬「合成文件」。是其主張尚難採信。況且，
       前揭契約書於另案民事訴訟程序中，經法院送鑑定之結
       果，亦認契約書捺印之指紋與劉秝酲之指紋相符，且非
       影印之方式留存於契約書上，有內政部警政署刑事警察
       局100 年11月1 日刑鑑字第1000125435號鑑定書附卷可
       查，與原檢察官於偵查中送鑑定之結果相符，併此敘明
       。
 （三）證人李友鈞於原偵查中結證稱：「我曾幫劉秝酲組裝、
       修理及販賣電視，97年底劉秝酲曾向許鵬程購買數百台
       電視，由我負責搬運及組裝，其中以50吋電視最多，另
       外還有42吋及32吋電視，大部分的電視都可組裝，均有
       售出，少部分具有瑕疵，有些面版劉秝酲賣予臺中蕭先
       生，有些則由伊運到臺北貨運行銷往大陸地區」等語（
       偵卷第65頁以下），顯見聲請人確曾向被告購買電視，
       且多數電視經證人李友鈞組裝後均已售出，故而被告辯
       稱聲請人曾向其購買電視並於98年10月4日簽立買賣契約
       書，並簽立本票作為支付價金等語，應非憑空杜撰，應
       可採信。
 （四）證人張琮銘於偵查中證稱：「許鵬程向我購買中古機械
       ，於98年10、11月許鵬程交予系爭本票作為支付貨款之
       尾款，然因許鵬程事後無法支付，我向法院聲請假扣押
       」等語（偵卷第88頁），復有臺灣桃園地方法院檢察署
       檢察官於司法院裁判書類網查詢臺灣桃園地方法院簡易
       庭於99年2 月24日所為99年度司票字第878 號民事裁定
       書一份附卷（偵卷第91頁）可資佐證，故而聲請人聲稱
       系爭本票係於99年2 月11日晚間10時許在被告前揭居所
       內所簽立，應非實在。
  (五) 至聲請人其餘聲請交付審判之理由，與其聲請再議之內容
       無異，均已據原檢察官及臺灣高等法院檢察署檢察長於不
       起訴處分書及處分書中一一詳陳在案，俱如前述，其採證
       之方式、論理之原則，亦無何悖於論理法則與經驗法則之
       處。此外，經本院詳查全卷，復未發見有何事證，足可證
       明被告有聲請人所指詐欺之行為，故原檢察官及臺灣高等
       法院檢察署檢察長均認被告之犯罪嫌疑不足，分別予以不
       起訴處分及駁回再議之聲請，於法尚無違誤。聲請意旨對
       於上開處分漫加指摘求予交付審判，非有理由，自應予駁
       回。
據上論斷，應依刑事訴訟法第258 條之3 第2 項前段，裁定如主
文。
中    華    民    國  100     年    12    月    27    日
                  刑事第六庭  審判長法  官  錢建榮
                                    法  官  吳元曜
                                    法  官  王鐵雄
以上正本證明與原本無異。
不得抗告。
                                    書記官  李玉華
中    華    民    國   100    年    12    月    28    日